臺灣臺中地方法院刑事判決　　　　　　　96年度訴字第2204號
公　訴　人　臺灣臺中地方法院檢察署檢察官
被　　　告　丙○○
　　　　　　　　　　　市戶政事務所）
　　　　　　　　　　（另案於臺灣臺中看守所羈押中）
上列被告因偽證等案件，經檢察官提起公訴（九十六年度偵字第
一四二九二號），本院判決如下：
    主    文
丙○○共同踰越安全設備竊盜，累犯，處有期徒刑拾月，減為有
期徒刑伍月。又證人，於執行審判職務之公署審判時，於案情有
重要關係之事項，供前具結，而為虛偽陳述，累犯，處有期徒刑
陸月。應執行有期徒拾月。
    犯罪事實
一、丙○○曾因竊盜案件，於民國九十二年一月二十八日經本院
    以九十一年度易字第二九六○號判決處有期徒刑一年六月，
    並於刑之執行前強制工作，於九十二年三月六日判決確定，
    甫於九十五年十二月三十一日縮短刑期執行完畢。竟仍不知
    悔改：
（一）於九十六年一月二十九日上午約七時許，與戊○○（另經
      本院以九十六年度易字第九六七號判決處有期徒刑一年，
      嗣經撤回上訴確定在案)共同基於意圖為自己不法所有之
      犯意聯絡，一同前往乙○○位於臺中市○○路四八二巷三
      二號住處，利用該住處一樓窗戶未上鎖機會，打開該窗戶
      並踰越該窗戶爬入乙○○屋內（侵入住居部分未據告訴）
      ，先在該屋一樓竊取乙○○所有之鑰匙二支（含後述自用
      小客車鑰匙）、登山背包一個（內有筆記型電腦一部、Ｍ
      Ｐ三一臺）、皮包一個（內有陳巧怩身分證一張、信用卡
      、提款卡及現金約新臺幣《下同》五千元）及數位相機一
      臺（與上開筆記型電腦一部及ＭＰ三一臺價值計約二萬元
      ）。得手後，並接續以上開汽車鑰匙竊取乙○○所有停於
      自家門口車號為Ｌ七─三二七一號自用小客車（價值約四
      十萬元）得逞。嗣因戊○○駕駛該竊得贓車，於翌日即同
      年月三十日凌晨二時十五分許，行經臺中縣神岡鄉○○路
      八四三號前時，為警發現該車為贓車並駕駛警車自後尾隨
      ，俟戊○○發現警車尾隨在後乃駕車加速逃逸，旋於同日
      凌晨二時三十分許，在臺中縣神岡鄉○○路與大圳路口因
      駕駛該贓車撞上路旁電線桿，而為警查獲，並在車內起出
      乙○○遭竊之鑰匙二支、筆記型電腦一部、ＭＰ三一臺、
      數位相機一臺等物（已發還乙○○）。
（二）戊○○為警查獲後，經臺灣臺中地方法院檢察署檢察官以
      九十六年度偵字第三八一五號以戊○○涉犯竊盜罪嫌提起
      公訴，經本院以九十六年度易字第九六七號受理。該案件
      經本院於九十六年五月三日進行審理時，丙○○以證人身
      分到庭作證，經法院諭知丙○○因自己陳述可能受刑事追
      訴處罰，得拒絕證言，經丙○○同意而做證，並就上開案
      件於案情有重要關係之事項，供前具結後，明知具結作證
      之證人應有據實陳述之義務，不得為匿、飾、增、刪之虛
      偽陳述，卻為迴護戊○○，而基於偽證之犯意，證述：該
      案件係伊一人去偷的，戊○○並未一起去，伊於九十六年
      一月二十八日十四時許，打電話與戊○○聯絡，並於翌日
      上午駕駛上開贓車至臺中火車站接戊○○等語，就戊○○
      是否共同行竊之與案情有重要關係事項，為虛偽陳述，足
      使本院承審法官陷於錯誤而產生誤判戊○○無罪之危險。
二、案經本院函送臺灣臺中地方法院檢察署檢察官偵查起訴。
    理    由
壹、證據能力方面：
    按被告以外之人於審判外之言詞或書面陳述，除法律有規定
    者外，不得作為證據，刑事訴訟法第一百五十九條第一項固
    有明文；惟被告以外之人於審判外之陳述，雖不符刑事訴訟
    法第一百五十九條之一至第一百五十九條之四之規定，而經
    當事人於審判程序同意作為證據，法院審酌該言詞陳述或書
    面陳述作成時之情況，認為適當者，亦得為證據。當事人、
    代理人或辯護人於法院調查證據時，知有第一百五十九條第
    一項不得為證據之情形，而未於言詞辯論終結前聲明異議者
    ，視為有前項之同意，同法第一百五十九條之五亦有明文。
    查本判決下列所引用之各該被告以外之人於審判外之陳述，
    有關傳聞證據部分，當事人於本院準備程序及審判期日中均
    表示無意見而不予爭執，且迄至言詞辯論終結前亦未再聲明
    異議，本院審酌上開證據資料製作時之情況，尚無違法不當
    及證明力明顯過低之瑕疵，亦認為以之作為證據應屬適當，
    故揆諸前開規定，爰逕依刑事訴訟法第一百五十九條之五規
    定，認前揭證據資料均例外有證據能力，合先敘明。
貳、實體方面：
一、訊據被告丙○○就上開偽證罪部分固坦承不諱，但否認有前
    揭竊盜犯行，辯稱：是戊○○以幫伊處理債務為條件，要伊
    把上開竊盜案件扛下來，伊才於上開庭期作偽證，供述該竊
    盜案是伊自己所行竊云云。經查：
（一）竊盜部分
　１、案外人戊○○於九十六年一月二十九日上午約七時許，前
　　　往被害人乙○○位於臺中市○○路四二八巷三二號住處，
  　　利用該住處一樓窗戶未上鎖機會，打開該窗戶並踰越該窗
　　　戶爬入乙○○屋內，並在該屋一樓竊取被害人乙○○所有
　　　之鑰匙二支（含後述自用小客車鑰匙）、登山背包一個（
  　　內有筆記型電腦一部、MP三一臺）、皮包一個（內有陳巧
    　怩身分證一張、信用卡、提款卡及現金約五千元）及數位
      相機一臺。得手後，並接續以上開汽車鑰匙將被害人乙○○所有停於自家門口車號為L七－三二七一號之自用小客
      車（價值約四十萬元）竊走。嗣因戊○○駕駛該竊得贓車
      ，於翌日即同年月三十日凌晨二時十五分許，行經臺中縣
　　　神岡鄉○○路八四三號前時，為警發現該車為贓車並駕駛
　　　警車自後尾隨，俟戊○○發現警車尾隨在後乃駕車加速逃
  　　逸，旋於同日凌晨二時三十分許，在臺中縣神岡鄉○○路
　    與大圳路口因駕駛該贓車撞上路旁電線桿，而為警查獲，
      並在車內起出乙○○遭竊之鑰匙二支、筆記型電腦一部、
      MP三一臺、數位相機一臺等情，業據案外人戊○○於九十
      六年二月七日偵訊、本院九十六年一月三十日及九十六年
      二月十六日訊問時供述在卷（詳見九十六年度偵字第三八
      一五號戊○○竊盜案偵查影卷第十六至十七頁、本院九十
      六年度聲羈字第一六六號戊○○竊盜案影卷第五頁、本院
      九十六年度易字第九六七號戊○○竊盜案影卷第二頁背面
      ），核與證人即被害人乙○○於該案警詢、審理中證述；
      及證人即查獲戊○○之警察吳嘉興於上開竊盜案件審理中
      結證情節相符（見上開戊○○竊盜案警卷第十至十一頁、
      本院上開案影卷第七四頁背面至七七頁），並有贓物認領
      保管單一張、照片六張、刑案現場圖一張在卷可稽（見上
      開戊○○竊盜案警卷第十二、十六至十九頁）。且案外人
      戊○○上開竊盜案件，業經判決確定一情，亦有本院九十
      六年度易字第九六七號判決書、臺灣高等法院被告（戊○○）前案紀錄表等在卷可考。
　２、又被告雖以上開情詞置辯，然查：
　(一)、共犯戊○○於九十六年三月六日所寫之刑事自白狀係稱：
　　　「．．『土龍』突向被告說這件案子要被告自己承擔．．
  　　．，在身體極度不適與意識稍有模糊及思慮欠佳之情形下
　　　，『便含糊答應了土龍之提議』，後又經其以電話告知方
  　　式敘述其犯案過程，手法，並要被告熟記，以便日後應訊
    　時，視作被告自己犯案案情，以瞞騙鈞院...。」云云（
      見本院上開戊○○竊盜案影卷第十一頁），嗣於該案審理
      中又改稱：「．．丙○○說他有案在身，叫我扛罪，然後
      他要幫我籌醫藥費，當時『我沒有講任何話』，丙○○就
      掛斷電話」云云（見本院上開戊○○竊盜案影卷第七四頁
      ），核其所辯先後不一，已難憑採。況被告於該案審理中
      所辯稱：伊與被告外出均係由伊付錢，當天被告因喝酒而
      將車交予伊駕駛時，且向伊借二千元坐計程車云云，則被
      告之資力顯然欠佳，伊豈有輕信被告所言會幫伊籌醫藥費
      ，而幫被告扛罪之理。且伊既已同意幫被告「扛罪」，又
      豈有於九十六年一月三十日檢察官訊問時辯稱：伊未偷車
      ，該車是「土龍」交予伊，「土龍」在大里租屋，伊要回
      去看「土龍」地址云云 (見上開戊○○竊盜案偵查影卷第
      六頁)。是案外人戊○○所述係飾卸之詞。
　(二)、再被告於該案九十六年五月三日審理中結證：「 (一月二
　　　十九日上午到臺中火車站接被告，是在何地點接他？)在
  　　出口靠近計程車那邊，正確地點忘記了，『因為被告跟我
　    說他在火車站往臺中路的計程車附近』，我把車子放在國
      光客運後面空地，『被告跟我說』他人在計程車附近，我
      走路過去接被告。我當時因為開車找不到車位，我在逛的
　    時候看到被告，『我把車靠近被告，問他何處有停車位』
      ，被告跟我比國光客運那邊，然後我就繞過去看，看到有
      空地，就停車，然後去找被告，找到被告後再帶被告到車
      上，然後就去我剛才所述的地點。」、「 (看到被告時，
      為何不直接叫被告上車，而先去停車？)因為當時人很多
      ，警察在那邊，我因為是贓車，所以才先停車。」、「 (
      被告跟你說那裡有停車場時，你有無停車？)我是慢速行
      駛，被告跟我比國光客運那邊，『我們沒有講話』，我就
      繞道國光客運那邊。」、「 (既然去接被告，為何不叫被
      告直接上車，而要先停車，再去接被告？）因為當時有警
      察在指揮交通，怕警察開單，被告當時有帶行李，要開後
      車門，不好停車，被告當時帶的包包是可以提可以背，是
      軟的行李包。」云云（見見本院上開戊○○竊盜案影卷第
      七十至七三頁），核其所供先後不一；且共犯戊○○於該
      案審理中既供稱：當時伊所帶之背包是一般大小可雙肩背
      之軟質登山背包且很輕，伊上車後就將背包從副駕駛座往
      後丟云云（見本院上開戊○○竊盜案影卷第七四至七五頁
      ），足見共犯戊○○當時顯可以很快的速度上車，則被告
      竟不讓伊直接上車，反而另覓處停車後才又步行去接伊，
      已顯與吾人一般生活經驗有違。況共犯戊○○於該案審理
      中係辯稱：九十六年一月二十九日上午八時許伊抵達臺中
      火車站後，將票拿給剪票員，然後走出三、四公尺等丙○○，一直在該處等，未曾移動位置，經約一、二十分鐘被
      告即走過來，並帶伊至國光號站旁停車處上車，伊直至走
      到國光號旁，才看見該車，之前伊未曾看到被告駕駛該車
      ，伊不知被告為何會將車停在該處云云（見本院上開戊○○竊盜案影卷第七三頁背面至七四頁），亦與被告於該案
      審理中結證情節大相逕庭。是參諸被告與共犯戊○○二人
      對於九十五年一月二十九日之共同行程於審理中所述情節
      大致相符，足見渠二人對於當日行程均能有所記憶，竟唯
      獨對於「被告如何駕車在臺中火車站接共犯戊○○之過程
      」一節所述迥然不同，足證渠二人所謂「被告駕駛上開贓
      車於九十六年一月二十九日至臺中火車站接共犯戊○○」
      云云，要係相互勾串虛捏之情節，委無足採。
　(三)、又被告與共犯戊○○於該案審理中雖均明確陳稱：被告係
　　　於九十六年一月二十八日「十四時」許撥打電話予共犯戊○○聯絡，共犯戊○○於電話中表示將於翌日即九十六年
　    一月二十九日上午八時許抵達臺中云云（見本院上開戊○○竊盜案影卷第十四頁背面、五十、六九頁背面）。惟被
      告使用之0000000000號行動電話於九十六年一
      月二十八日僅有一次通聯，時間並非十四許，有通聯紀錄
      一份在卷可憑（見本院卷第二一至四二頁背面）。雖共犯
      戊○○一再明確表示九十六年一月二十八日係於「十四時
      」許與被告通電話，被告於該審理中竟亦明確結證稱：當
      日係於「十四時」許與被告電話聯絡云云。參之共犯戊○○於九十六年四月三日該案訊問時雖辯稱：伊不知被告
      在何處，也沒有在臺灣臺中看守所遇見被告，不知被告係
      於何時進入臺灣臺中看守所云云（見本院上開戊○○竊盜
      案影卷第五十頁），惟竟旋於九十六年四月十六日具狀稱
      ：丙○○因有另案在身，或已入監服刑云云（見本院上開
      戊○○竊盜案影卷第六二頁），而查被告係於九十六年四
      月十三日始從臺灣臺中看守所解送至臺灣臺中監獄執行，
      有臺灣高等法院被告前案紀錄表存卷可查；共犯戊○○嗣
      於九十六年五月三日該案審理中，又先係辯稱：伊在今日
      之前約一、二個月即知被告人在臺灣臺中看守所云云，旋
      又改稱：伊不知被告人在臺灣臺中看守所，伊剛才說知道
      ，是用猜的云云（見本院上開戊○○竊盜案影卷第七三頁
      背面）。再佐以共犯戊○○既辯稱伊於開庭之前不知被
      告亦遭羈押於臺灣臺中看守所云云，伊復於九十六年一月
      三十日即遭羈押，則伊又何以突然能於九十六年三月六日
      具狀明確陳明：被告住「臺中縣太平市○○里○○路二五
      巷五號」，其另一暫居地為「臺中縣大里市○○街明德巷
      十五號」（見本院上開戊○○竊盜案影卷第十頁背面）乙
      節，益證被告與共犯戊○○確有相互勾串虛捏事實情事。
      是被告於該案審理中證稱：伊打電話要求共犯戊○○扛罪
      時，共犯戊○○沒有任何回應，伊以為共犯戊○○答應，
      就掛斷電話，審理庭前伊未曾與共犯戊○○取得聯繫云云
      ，亦顯係事後附和、迴護共犯戊○○之詞，尚難採信。
　(四)、又被告係於九十六年一月三十一日即進入臺灣臺中看守所
　　　，於同年四月十三日從臺灣臺中看守所解送臺灣臺中監獄
  　　執行至同年七月二日，其既能於該案審理中說明乙○○住
　    屋特徵，核與被害人乙○○於該案審理中所證情節相符，
      足認被告於該案審理時所結證稱：伊確有於九十六年一月
      二十九日六、七時許，至被害人乙○○住處行竊等語，亦
      屬可信。是本案竊盜犯行顯係被告與共犯戊○○共同前往
      被害人乙○○住處共同行竊至明。
　３、另證人甲○○於本院九十六年十月三十日審理時雖證述：
  　　伊曾聽聞戊○○所作地點在中科附近，是侵入民宅的竊盜
　    案件，要被告去扛等語（見本院卷第五五頁）；然證人甲○○復證述：伊沒有親耳聽聞戊○○說他與被告間有任何
      事情，上述情事係聽聞自被告及同房舍友等語（見同卷頁
      ）。是證人甲○○前揭證詞顯係傳聞而來，不足為有利被
      告之證據。至被告雖稱其有共犯戊○○親筆書有關要伊扛
      下上開竊盜罪之信件，然迄本院審結時，仍未提出本院查
　　　證，是其所指此部分之證據，尚無從採信。故被告所辯顯
  　  係事後卸責之詞，不足採信。
（二）偽證部分
    　被告上開偽證之犯罪事實，業據其於偵查中、本院訊問及
      審理時均自白不諱（見九十六年度偵字第一四二九二號偵
      查卷第十五頁、本院卷第十九、六二頁），並有上開本院
      九十六年五月三日審判筆錄、證人結文各一份在卷可稽（
      見本院上開戊○○竊盜案影卷第六九頁背面至七四頁、八
      一頁背面），足見被告任意性自白與事實相符，應堪採信
      。
（三）綜上所述，本案事證明確，被告上開竊盜及偽證犯行，均
      堪認定，應予依法論科。
二、論罪科刑
（一）按刑法第三百二十一條第一項第二款之「門扇」專指門戶
      而言，而所謂「其他安全設備」，指門扇牆垣以外，依通
      常觀念足認防盜之一切設備而言，如門鎖、窗戶等（最高
      法院四十五年臺上字第一四四三號、五十五年臺上字第五
      四七號判例意旨可資參照），被告自上址被害人乙○○住
      處外，以攀爬方式踰越未上鎖之窗戶之安全設備，侵入被
      害人乙○○上址住宅行竊，核其所為，係犯法第三百二十
      一條第一項第二款之踰越安全設備竊盜罪。又按刑法上之
      偽證罪，不以結果之發生為要件，一有偽證情事，無論當
　　　事人是否因而受有利或不利之判決，均不影響其犯罪之成
　　　立（最高法院七十一年臺上字第八一二七號判例參照），
  　　被告於本院九十六年度易字第九六七號竊盜案件審理時，
　    就共犯戊○○是否參與上開竊盜行為，而於案情有重要關
      係之事項，在供前經法院諭知具結義務及偽證處罰，並使
      之具結後為虛偽陳述，核其所為，係犯刑法第一百六十八
      條偽證罪。
（二）按刑法上接續犯之概念係指數行為於同時同地或密切接近
      之時地實施，侵害同一之法益，各行為之獨立性極為薄弱
　　　，依一般社會健全觀念，在時間差距上，難以強行分開，
　　　在刑法評價上，以視為數個舉動之接續施行，合為包括之
  　　一行為予以評價，較為合理（最高法院八十六年臺上字第
 　   三二九五號判例可資參照）。查被告與共犯戊○○於九十
      六年一月二十九日先竊取被害人乙○○屋內財物後，繼以
      所竊取得之鑰匙竊取被害人乙○○所有之車牌號碼Ｌ七─
      三二七一號自用小客車之行為，渠等先後二次竊盜行為時
      間密接，地點亦屬鄰近，且侵害之法益同一，為接續犯。
（三）又被告所犯之上開竊盜犯行，與共犯戊○○間有犯意聯絡
      、行為分擔，應論以共同正犯。
（四）被告所犯上開二罪，犯意各別，罪名不同，應分論併罰。
（五）又被告曾因竊盜案件，於九十二年一月二十八日經本院以
      九十一年度易字第二九六○號判決處有期徒刑一年六月，
      並於刑之執行前強制工作，於九十二年三月六日判決確定
      ，甫於九十五年十二月三十一日縮短刑期執行完畢，此有
　    臺灣高等法院被告前案紀錄表在卷可稽，其於刑之執行完
      畢後，五年以內再犯本件有期徒刑以上之刑之上開二罪，
      為累犯，均應依法加重其刑。
（六）爰審酌被告告前已因犯竊盜罪經法院判處徒刑，並強制工
      作（有臺灣高等法院被告前案紀錄表可稽），詎猶不知悔
      改再為本案犯行，所採犯罪手段危害社會治安甚鉅、其竊
      得財物之價值、犯罪之動機、目的、手段、偽證之內容足
　　　使法院為錯誤之判斷，雖否認前揭竊盜犯行，然尚能於坦
　　　承偽證犯行，及公訴人之求刑尚屬妥適等一切情狀，分別
　　  量處如主文所示之刑，以示懲儆。
（七）末查被告犯上開竊盜罪時間在九十六年四月二十四日以前
      ，合於中華民國九十六年罪犯減刑條例之減刑要件，故所
      犯竊盜罪，依該條例規定減其宣告刑如主文所示，並定其
      應執行之刑。
據上論斷，應依刑事訴訟法第二百九十九條第一項前段，刑法第
二十八條、第一百六十八條、第三百二十一條第一項第二款、第
四十七條第一項、第五十一條第五款，中華民國九十六年罪犯減
刑條例第二條第一項第三款、第七條、第十條第一項，判決如主
文。
本案經檢察官丁○○到庭執行職務。
中　　華　　民　　國　　96　　年　　11　　月　　20　　日
                刑事第九庭  審判長法　官　曾佩琦
                                  法　官  余德正
                                  法　官  莊秋燕
以上正本證明與原本無異。
如不服本判決，應於收受送達後10日內向本院提出上訴書狀（應
敘述具體理由並附繕本）。
上訴書如未敘述理由，應於上訴期間屆滿後20日內補提理由書於
本院。
                                  書記官  顏督訓
中　　華　　民　　國　　96　　年　　11　　月　　20　　日
附錄論罪科刑法條：
中華民國刑法第一百六十八條
(偽證罪)
於執行審判職務之公署審判時或於檢察官偵查時，證人、鑑定人
、通譯於案情有重要關係之事項，供前或供後具結，而為虛偽陳
述者，處七年以下有期徒刑。
中華民國刑法第三百二十一條
（加重竊盜罪）
犯竊盜罪而有左列情形之一者，處六月以上、五年以下有期徒刑
：
一　於夜間侵入住宅或有人居住之建築物、船艦或隱匿其內而犯
　　之者。
二  毀越門扇、牆垣或其他安全設備而犯之者。
三  攜帶兇器而犯之者。
四  結夥三人以上而犯之者。
五  乘火災、水災或其他災害之際而犯之者。
六  在車站或埠頭而犯之者。
前項之未遂犯罰之。
